臺灣高等法院臺南分院民事裁定　94年度抗字第479號
抗　告　人
即 承 租人　乙○○
上列抗告人與相對人即債權人台灣中小企業銀行股份有限公司間
，因除去租賃權聲明異議事件，對於中華民國94年9月13日台灣
台南地方法院所為裁定（93年度執字第42160號）提起抗告，本
院裁定如下：
    主  文
抗告駁回。
抗告程序費用由抗告人負擔。
    理  由
一、本件相對人原法定代理人為鍾甦生，現已變更為甲○○，經
    其陳明承受訴訟並提出台北市政府營利事業登記證影本等為
    證，核無不合，應予准許，合先敘明。
二、本件抗告意旨略以：系爭拍賣建物乃建於民國62年間之老舊
    房屋，抗告人於89年承租時，房屋破爛不堪，經花費約二十
    萬元裝潢，始能經營賣花事業。此乃抗告人就租賃物所支出
    之有益費用因而增加該物之價值者，且該些增設之工作物得
    取回之，因此抗告人之租賃權繼續存在，應有助於抵押權所
    支配之抵押物交換價值。又原裁定認抗告人之租賃權，使拍
    定人無法實現占有使用標的之房地，將影響標買之意願。然
    標買者，許多並非為自己能占有使用，而是將之出租，收取
    租金抵付利息，待房地產大漲再出售。本件系爭房地老舊狹
    小，位於台南市○區○○○路之末端偏僻之橋邊，欲找承租
    人並不容易，故本件抗告人之租賃關係繼續存在，令拍定人
    能收取租金，對抵押權未必有不利之影響，是原審據以除去
    租賃權，實有未洽云云。
三、惟按不動產所有人，設定抵押權後，於同一不動產上得設定
    地上權或其他權利，但其抵押權不因此而受影響，民法第86
    6條定有明文。又抵押權為擔保物權，不動產所有人設定抵
    押權後，固仍得使用收益，但如影響抵押權者，對於抵押權
    人不生效力。故不動產所有人設定抵押權後，如與第三人訂
    立租賃契約而致抵押物之賣得價金，或抵押權人原得收取之
    法定孳息，有所影響者，依同條之規定言之，不問其契約之
    成立在抵押物扣押之前後，對於抵押權人亦當然不能生效。
    其抵押權人因屆期未受清償，聲請拍賣抵押物時，執行法院
    自可依法以無租賃狀態逕行強制執行，故祗須其租賃權係發
    生在抵押權設定之後，且影響抵押物之售價以致抵押權無法
    受清償者，法院即可為除去租賃權之處分。此有司法院25年
    院字第1446號解釋、最高法院86年度台抗字第588號判例及
    86年度台抗字第160號裁定可資參照。
四、經查：
    (一)本件債務人陳義忠之被繼承人林秋鸞以其所有坐落於台南
      市○區○○段地號374號之土地，及其上建號1856號，門
      牌號碼：台南市○區○○路1088號之房屋（下稱系爭房地
      ），為擔保伊等對相對人台灣中小企業銀行股份有限公司
      債務之清償，於民國80年6月20日以第一順位為相對人設
      定新台幣（下同）228萬元之本金最高限額抵押權，期間
      自同月20日起至110年6月20日止，並於翌日（即21日）登
      記完畢，有相對人提出之抵押權設定契約書及他項權利證
      明書附於原執行卷可稽（見執行卷第7、8頁）。而系爭房
      地據相對人陳稱：該系爭房地現有第三人乙○○租用，租
      賃期間自92年4月1日起至96年4月1日止，有陳報狀及租賃
      契約書可參（執行卷第58、61頁反面），足見抗告人係在
      抵押權設定之後，始承租系爭房地。
    (二)債務人向相對人借款尚積欠176萬4,849元及自民國88年9
      月7日起至清償日止，按年息百分之九點六五計算之利息
      並違約金（按利息及違約金暫先算至94年10月31止，分別
      為104萬7,977元、20萬9,315元，與本金合計為302萬2,14
      1元，見本案卷附債權計算書），相對人於取得原法院核
      發88年度促字第36114號支付命令及確定證明書後，乃執
      上開對債務人之支付命令並確定證明書向執行法院聲請就
      上開系爭房地予以執行，執行法院以93年度執字第42160
      號強制執行，上開等情有聲請狀、支付命令並確定證明書
      可參（詳參執行卷第1、5、6頁）。
    (三)執行法院於93年12月21日將系爭房地查封，於94年3月15
      日，以房地合併最低價400萬元第一次拍賣，無人應買，
      勢需於百分之二十範圍內減價再行拍賣，凡此亦有查封筆
      錄、拍賣公告及拍賣筆錄可參（詳參執行卷26、73及90頁
      ）。而查第一順位之抵押權人即相對人於80年6月21日就
      系爭房地設定228萬元之本金最高限額抵押權，債務人尚
      積欠抵押債權本金部分為176萬4,849元連同算至94年10月
      31日之利息與違約金共計302萬2,141元：第二順位之抵押
      權人即參與分配人李中貞於89年7月26日就系爭房地設定
      普通抵押權300萬元，債務人尚積欠本金110萬（無利息、
      違約金之約定）。兩者合計，債務人尚欠第一、二順位抵
      押債權412萬2,141元。由於債務人在抵押權設定後，將系
      爭房地出租予抗告人使用，拍賣公告必須註明有前開抗告
      人所陳之出租情形，且註明拍定後不點交，致經拍賣，而
      無人應買，而拍賣最低價400萬元，必須於百分之二十範
      圍內減價再行拍賣，由此足認此項拍定後不點交之租賃關
      係已影響相對人及參與分配人李中貞之抵押權，相對人乃
      聲請將此項租賃權除去後拍賣，自屬有據，執行法院依法
      除去此項租賃權，核無不當。
    (四)抗告人指稱其對系爭房地施作裝潢，支出有益費用因而增
      加該物之價值，不致影響抵押權云云，惟其所稱與本件第
      一次拍賣，無人應買之實情不符。又抗告人主張其得取回
      所謂之增設工作物，惟此乃抗告人與債務人間之關係，與
      本件是否應除去租賃權所應審酌之事項無關，均不足採。
      從而抗告人聲明異議指摘原執行法院除去租賃權之執行命
      令不當，洵屬無據，原執行法院駁回其異議，核無違誤，
      抗告意旨仍執陳詞指摘原裁定不當，求予廢棄，為無理由
      ，應予駁回。
五、據上論結，本件抗告為無理由，依強制執行法第30條之1、
    民事訴訟法第495條之1第1項、第449條第1項、第95條、第
    78條，裁定如主文。
中　　華　　民　　國　　94　　年　　11　　月　　29　　日
                      民事第四庭  審判長法　官　林金村
　　　　　　　　　　　      　　　　　　法　官  黃三哲
　　　　　　　　　　　      　　　　　　法　官  林輝雄
上為正本係照原本作成。
不得抗告。
中　　華　　民　　國　　94　　年　　11　　月　　29　　日
                                        書記官  黃惠美
                                                   K
